【裁判字號】    97,台上,320
【裁判日期】    970118
【裁判案由】    強盜等罪
【裁判全文】
最高法院刑事判決              九十七年度台上字第三二０號
上  訴  人  甲○○
                    18號4樓
                    （
            乙○○
                    號
            丙○○
                    70號3樓
                    （
上列上訴人等因強盜等罪案件，不服台灣高等法院台南分院中華
民國九十六年十一月二十一日第二審判決（九十六年度上訴字第
一０一二號，起訴案號：台灣嘉義地方法院檢察署九十五年度偵
字第九０九二號、九十六年度偵字第一八一０號），提起上訴，
本院判決如下：
    主  文
上訴駁回。
    理  由
壹、加重強盜部分（即原判決附表一編號二、三、五部分）
按刑事訴訟法第三百七十七條規定，上訴於第三審法院，非以判
決違背法令為理由，不得為之。是提起第三審上訴，應以原判決
違背法令為理由，係屬法定要件。如果上訴理由狀並未依據卷內
訴訟資料，具體指摘原判決不適用何種法則或如何適用不當，或
所指摘原判決違法情事，顯與法律規定得為第三審上訴理由之違
法情形，不相適合時，均應認其上訴為違背法律上之程式，予以
駁回。本件原判決撤銷第一審關於論處上訴人甲○○、乙○○、
丙○○（下稱上訴人等三人）加重強盜罪刑部分之判決，改判仍
論上訴人等三人以共同犯如原判決附表一編號二、三、五所示之
結夥攜帶兇器強盜罪各罪，分別量處如該附表編號二、三、五
所示之刑，並為相關從刑之諭知。係以：（一）關於原判決事實
欄二（即原判決附表一編號二）部分。依憑上訴人等三人均自白
：伊等三人夥同已判刑定讞被告鄭聖龍，攜帶開山刀一支，將竊
得之Ｙ七─六三五九號車牌，改掛於三七七二─ＮＷ號自用小客
車後，於民國九十五年十一月二十六日凌晨零時許，駕車前往嘉
義縣民雄鄉（下稱民雄鄉○○○村○○路與三豐路口處，攔下郭
基發所駕駛之自用小客車後，乙○○持不具殺傷力之空氣手槍一
支，抵住郭基發頭部，鄭聖龍則持開山刀在旁作勢，丙○○動手
搜刮強取郭基發身上及車內所有之0000000000號、0
000000000號行動電話二具、新台幣（下同）一百元及
金項鍊一條等物得手等情不諱，參酌同案已定讞之被告鄭聖龍、
被害人郭基發分別於警詢、偵訊時為同一內容之證述，同案被告
鄭聖龍並稱：強盜取得之財物，均由甲○○拿走，案發當日下午
，伊等四人至民雄鄉○○路三四號「大華通訊行」，由伊持一支
手機（序號000000000000000 ）以五百元變賣，變賣所得仍由甲
○○拿走；證人李素芬於警詢時證以：鄭聖龍於九十五年十一月
二十六日下午，持上開手機至伊經營之「大華通信行」販售，該
手機嗣已轉賣出去各等語，及卷附被害報告單、消費者舊機回收
表（載明手機序號為000000000000000 等旨）、責付保管單、車
輛懸掛失竊車牌照片、強盜現場指認照片、內政部警政署刑事警
察局（下稱刑事警察局）九十六年一月二十五日刑鑑字第第00
00000000號鑑定書（載明扣案之空氣手槍《槍枝管制編
號0000000000》經鑑定不具有殺傷力等旨）、扣案之
前揭空氣手槍一支、上訴人等三人作案所用之黑色手套三副、黑
色口罩二個、黑色帽子四頂等物等證據資料，而為論斷；（二）
關於原判決事實欄三（即原判決附表一編號三）部分。依憑上訴
人等三人均自白：伊等三人夥同鄭聖龍，攜帶開山刀一支，於九
十五年十一月二十六日凌晨零時三十分許，駕車至民雄鄉○○村
○○○街，丙○○徒手、乙○○持不具殺傷力之空氣手槍、鄭聖
龍持開山刀，將被害人郭天樂及劉家成強押上車，先在車上強取
郭天樂所有之0000000000號SONY ERICSSON 廠牌行動
電話一具《手機序號：000000000000000 號》、劉家成所有00
00000000號CKT廠牌行動電話一具《手機序號：0000000
00000000號》後，再強逼郭天樂持自己及劉家成之提款卡，至提
款機，先後提領十萬元及四千元後，強取上開金錢等情不諱，參
酌同案被告鄭聖龍、被害人郭天樂及劉家成指認上訴人等三人後
，分於警詢、偵訊中為同一內容之證述，同案被告鄭聖龍並稱：
強盜取得之一支行動電話持往雲林縣斗六市「大將通信行」販售
，另一支由甲○○拿走；證人曾盟仁於警詢時證以：丙○○於九
十五年十一月二十六日晚上，持序號為000000000000000 號之手
機，至伊經營之「大將通信行」販售；證人王思璇於警詢時證陳
：序號000000000000000 之手機，係甲○○交予伊使用各等語，
及卷附被害報告單、贓物認領保管單、手機照片、中古手機買賣
切結書、丙○○駕照影本、車輛責付保管單、上開刑事警察局鑑
定書、扣案之空氣手槍一支、黑色手套三副、黑色口罩二個、黑
色帽子四頂等物等證據資料，而為論斷；（三）關於原判決事實
欄五（即原判決附表一編號五）部分。依憑上訴人等三人均自白
：伊等三人夥同鄭聖龍，以竊得之五二八七─ＧＭ號車牌，改掛
於甲○○之姊陳慧詩所有之自用小客車後，於九十五年十一月三
十日凌晨零時四十分許，駕車前往民雄鄉○○村○○路與裕農路
口處，乙○○、鄭聖龍各持一支不具殺傷力之空氣手槍，丙○○
徒手，將被害人張廷州及謝宜強押上車，並以膠帶蒙住該二人
眼部，先在車上強取張廷州所有之現金二千四百元及00000
00000號NOKIA 廠牌行動電話、謝宜所有0000000
000號Sam Song廠牌行動電話各一支後，再載往雲林縣大埤鄉
，強逼謝宜持張廷州之提款卡，提領一萬八千元後，強取上開
金錢等情不諱，參酌同案被告鄭聖龍、被害人張廷州及謝宜指
認上訴人等三人後，分於警詢、偵訊時為同一內容之證述，及卷
附被害報告單、車輛懸掛失竊車牌照片、槍枝照片、責付保管單
、刑事警察局九十六年一月二十五日刑鑑字第０九六０００一一
一四號鑑定書（載明扣案之空氣手槍二支《槍枝管制編號000
0000000、0000000000》經鑑定後認不具有殺
傷力等旨）、扣案之前揭空氣手槍二支、黑色膠帶一捲、黑色手
套三副、黑色口罩二個、黑色帽子四頂等物等證據資料，而為論
斷。已敘述其所憑之證據及認定之理由。從形式上觀察，原判決
並無違背法令之情形存在。甲○○、丙○○上訴意旨略稱：（一
）原判決事實欄二、三部分之犯行，時間緊接，且基於單一犯意
而為，應屬接續犯，原判決認定為兩罪，容有違誤。（二）各地
法院就與本件類似之結夥強盜案件，在科刑上均比本件量刑為輕
；又彼等自始即坦承犯行，係因年紀尚輕、社會經驗不足而誤蹈
法網，現已有悔悟之心，且犯後均與被害人達成和解，原審量刑
實嫌過重，顯有適用刑法第五十七條及第五十一條不當之違法；
乙○○上訴意旨略謂：（一）上訴人於原審曾抗辯：伊於八十八
年七月一日，依「國民中學智力測驗第三種」施測，百分等級為
一，符合身心障礙學生標準，故對於外界事物及違法性認識，低
於一般人云云，原審未調查其是否符合精神耗弱或刑法第五十九
條之減輕事由，顯有應調查之證據未調查之違法。又本件共同被
告之犯罪所得金額相差甚多，原審未加斟酌區分上訴人等三人之
犯罪情節及個人狀況，量處相同刑期，顯有違誤。（二）上訴人
之犯罪手段尚非惡劣，所生危險或損害有限，且犯後坦承犯行，
深感悔悟，又與被害人和解，犯罪後態度良好；再上訴人智識淺
薄，並無前科，亦非主謀，犯罪情狀尚堪憫恕，量處最低度之刑
，仍嫌過苛，原審量處有期徒刑十三年，尚屬過重，懇請酌減其
刑，以啟自新各等語。惟查：（一）按刑法上之接續犯，係指以
單一行為，經數個階段，持續侵害同一法益而言，原判決已於理
由丙之六說明上訴人等三人所為原判決附表一編號二、三之強盜
行為，分別侵害郭基發、郭天樂及劉家成之財產及身體法益，法
益數並非同一，與上述接續犯之成立，以侵害同一法益之情形有
別。除該附表一編號三部分，上訴人等三人係以一強盜行為同時
強盜郭天樂及劉家成二人之財物，應依想像競合犯之例，僅擇其
中情節較重者論以一強盜罪外，該二部分之強盜行為，應予分論
併罰之理由（見原判決書第十六頁），所為論斷，經核於法並無
違誤。上訴意旨妄指為違法，並非依據卷內訴訟資料具體指摘之
適法第三審上訴理由。（二）刑事訴訟法第三百七十九條第十款
所謂應調查之證據，係指與待證事實有重要關係，在客觀上認為
有調查之必要者而言。本件上訴人乙○○如有刑法第十九條第二
項所定情形，依法僅得減輕其刑，而是否減輕其刑，法院仍有自
由裁量權，縱將其送請鑑定其行為時之精神狀態，並非即能為其
有利之認定，況上訴人乙○○於案發後坦承犯行，且於警詢或偵
、審時，均能明確應答，所供均與其他共同被告所述相符，原審
因認其行為時之精神狀態，與常人無異，未送請鑑定機關鑑定，
不為無益之調查，仍與法律規定應於審判期日調查之證據而未予
調查之違法情形，不相適合。上訴意旨無非就原審採證認事之職
權行使，專憑己見，泛言指摘，再為事實上之爭執，並非依據卷
內訴訟資料而為之具體指摘，自非正當之第三審上訴理由。（三
）量刑輕重係屬事實審法院得依職權自由裁量之事項，原判決已
說明審酌上訴人等三人無犯罪前科，素行尚佳，出於缺錢花用之
不勞而獲動機及目的，其犯罪手段惡劣，對社會治安影響重大，
嚴重危害社會秩序，並衡其生活狀況、智識及犯後均坦承犯行，
與被害人達成和解，賠償損失，態度尚稱良好等一切情狀，分別
量處如原判決主文所示之刑之理由，既未逾法定刑度，又無濫用
量刑權限之情形，自難謂為違法。上訴人等三人自不得執此指摘
，資為適法之第三審上訴理由。其上開部分之上訴均違背法律上
之程式，應予駁回。又本件係以上訴不合法而從程序上予以駁回
，上訴人乙○○請求減輕其刑，無從審酌，併予敘明。
貳、加重竊盜及預備強盜部分（即原判決附表一編號一、四、六
及附表四部分）
按刑事訴訟法第三百七十六條所列各罪之案件，經第二審判決者
，不得上訴於第三審法院，法有明文。本件上訴人等三人關於加
重竊盜及預備強盜部分，原審係依刑法第三百二十一條第一項第
三、四款及第三百二十八條第五項論處其罪刑，屬刑事訴訟法第
三百七十六條第一、二款之案件。依首開說明，既經第二審判決
，自不得上訴於第三審法院，上訴人等三人竟復一併提起上訴，
顯為法所不許。其此部分上訴為不合法，應予駁回。
據上論結，應依刑事訴訟法第三百九十五條前段，判決如主文。
中    華    民    國  九十七  年    一    月   十八   日
                      最高法院刑事第五庭
                          審判長法官  林  增  福
                                法官  張  清  埤
                                法官  陳  世  雄
                                法官  蔡  國  在
                                法官  郭  毓  洲
      本件正本證明與原本無異
                                      書  記  官
中    華    民    國  九十七  年    一    月  二十三  日
                                                      Ｑ


司法院資訊處製作；財團法人民間司法改革基金會備份。
